【裁判字號】    99,交訴,98
【裁判日期】    991014
【裁判案由】    公共危險
【裁判全文】
臺灣臺北地方法院刑事判決              99年度交訴字第98號
公  訴  人  臺灣臺北地方法院檢察署檢察官
被      告  甲○○
上列被告因公共危險案件，經檢察官聲請簡易判決處刑（99年度
偵字第17332 號），本院認不宜以簡易判決處刑（99年度店交簡
字第349 號），改以通常程序審理，判決如下：
    主  文
甲○○駕駛動力交通工具肇事，致人受傷而逃逸，累犯，處有期
徒刑捌月。
    事  實
一、甲○○前因業務過失重傷害及肇事逃逸案件，經臺灣士林地
    方法院以89年度交訴字第58號刑事判決判處有期徒刑8 月、
    7 月，應執行有期徒刑1 年2 月，經甲○○上訴於臺灣高等
    法院，臺灣高等法院以90年度交上訴字第180 號刑事判決撤
    銷原判決有關業務過失重傷害部分，改以業務過失傷害判處
    有期徒刑6 月，另駁回肇事逃逸部分之上訴，應執行有期徒
    刑1 年，經甲○○上訴於最高法院，最高法院以94年度台上
    字第3545號駁回上訴確定；另因傷害案件，經臺灣士林地方
    法院以94年度士簡字第586 號刑事判決判處有期徒刑4 月確
    定，因上開案件於94年10月18日入監執行，於95年12月30日
    累進縮刑期滿執行完畢。緣甲○○於99年6 月16日晚上8 時
    15分許，駕駛車號595-YH營業小客車，沿臺北縣新店市○○
    路○段右轉順安街方向行駛，行經順安街2 號前，因未禮讓
    直行車即貿然右轉而撞擊王志庭所騎乘之車號293-CXE 號重
    型機車，致王志庭受有左手肘擦傷、左腳踝擦傷、左膝挫傷
    合併擦傷及右腰擦傷等傷害（所涉業務過失傷害部分，業經
    告訴人撤回告訴）。詎甲○○明知駕駛動力車輛肇事使人受
    傷時，不得逕自逃逸，竟於下車查看王志庭傷勢後，以不阻
    礙交通為由，要求王志庭將機車移至路旁，並趁王志庭移車
    之際，趁隙駕駛上開營業小客車欲行逃逸，王志庭見狀即趨
    前攔阻，惟甲○○仍逃逸無蹤。嗣因王志庭已記下甲○○之
    車牌號碼，始報警循線查知上情。
二、案經臺北縣政府警察局新店分局報請臺灣臺北地方法院檢察
    署檢察官偵查起訴。
    理  由
壹、有關證據能力之審認：
一、按被告以外之人於審判外之陳述，雖不符前四條之規定，而
    經當事人於審判程序同意作為證據，法院審酌該言詞陳述或
    書面陳述作成時之情況，認為適當者，亦得為證據。當事人
    、代理人或辯護人於法院調查證據時，知有第159 條第1 項
    不得為證據之情形，而未於言詞辯論終結前聲明異議者，視
    為有前項之同意，刑事訴訟法第159 條之5 定有明文。
二、下述用以判斷被告甲○○犯罪之證據，當事人均知有第159
    條第1 項不得為證據之情形而未於言詞辯論終結前聲明異議
    ，且無違反法定程序取得之情形，揆諸前揭說明，上開證據
    均具證據能力，核先敘明。
貳、本院實體審認：
一、訊據被告固不否認有於上揭時、地駕駛上開小客車與王志庭
    所騎乘之機車發生擦撞事故，並導致王志庭受有上開傷害，
    且伊沒有將王志庭送醫，也沒有報警或叫救護車即行離去等
    事實，惟矢口否認有肇事逃逸之意，辯稱：伊於發生事故後
    ，有下車查看，是因為有其他乘客要搭車，所以才先行離去
    ，沒有逃逸的意思云云。經查：
（一）被告確有於上揭時、地，駕駛上開小客車與王志庭所騎乘
      之機車發生擦撞事故致王志庭受有上開傷害，並於肇事後
      未留下任何聯繫方式即行逃逸等事實，業據證人即被害人
      王志庭於警詢及偵查中證稱：當天發生車禍後，被告有下
      車，看伊受傷，卻假裝要賠償，要伊把機車移到旁邊，等
      伊把車移到路邊，被告就駕車逃逸，沒有要賠償或將伊送
      醫的意思。當時伊看被告要駕車離開，伊還上前抓住車門
      門把，但是被告仍不停車，伊因此被拖行2 、3 公尺才放
      手。後來是因為伊有記下車號，警察才循線抓到被告等語
      在卷（偵卷第6-10頁、第52-53 頁）。本院衡諸證人王志
      庭指述始終一致，並無違背情理之處，且於案發前與被告
      素不相識，於案發後即於警詢中與被告達成和解，應無誣
      陷被告之意，其之證詞自堪採信。又證人王志庭之證詞，
      亦有天主教耕莘醫院99年6 月16日乙種診斷證明書1 紙、
      道路交通事故調查報告表（一）、（二）、道路交通事故
      調查表、道路交通事故現場圖各1 紙、現場及車輛照片共
      20幀足資佐證，堪認被告確有基於逃逸之意而離開案發現
      場。
（二）被告雖以前詞置辯，惟被告曾有肇事逃逸前科，明知肇事
      後不得擅自離去而使被害人陷於人身危險或無法求償之風
      險。然被告卻於發生本案事故後，未協助被害人就醫，亦
      未向警方報案，且未留下任何聯繫方式，即不顧被害人之
      阻止執意離去，顯有肇事逃逸之意。又被告係為無線電計
      程車駕駛人，若非其主動以車上之無線電機台應答無線電
      電台欲搭載乘客，無線電電台自不會派遣被告前往搭載。
      被告於發生車禍後既已下車查看，則其如何能夠在車上以
      無線電機台應答無線電電台，其之辯解已難採信。況縱令
      被告確已應答無線電電台，在本案車禍事故發生後，亦應
      將此一車禍事故回報無線電電台，以改派其他車輛前往搭
      載乘客，豈有置已受傷之被害人不顧而逕自離去搭載乘客
      之理。甚且，被告前於警詢中從未供稱係因接獲無線電電
      台派遣而離去，反係供稱：伊因為沒錢，所以未留資料即
      離去，伊知道肇事後擅自離開現場是觸犯公共危險罪等語
      （偵卷第4-5 頁），益徵被告確有逃逸之意，殆無疑義。
（三）綜上所述，被告上開辯解均不可採，其係基於肇事逃逸之
      意而離去，本案事證明確，被告犯行洵堪認定，應依法論
      科。
二、被告於駕駛動力車輛發生車禍事故造成他人受傷後，卻基於
    逃逸之意而離去，核其所為，係犯刑法第185 條之4 之肇事
    逃逸罪。被告有如事實欄所載之前科，有臺灣高等法院被告
    前案紀錄表在卷可查，其於有期徒刑執行完畢後，五年內再
    犯本罪，為累犯，應依刑法第47條第1 項，加重其刑。爰審
    酌被告前有肇事逃逸前科，卻仍不知悔改而再犯本罪，迄今
    仍飾詞否認，未見悔意，行為有所不當，本應嚴懲以收刑法
    教化之效，惟念其於事故發生後曾下車查看被害人傷勢，且
    犯後積極與被害人和解，被害人已不再追究，而被害人當時
    受傷情節不重，被告犯行尚無使被害人立即陷於生命危險，
    並參酌被告犯罪動機、目的、生活狀況及公訴人求處有期徒
    刑8 月等一切情狀，酌情量處如主文所示之刑，以資儆懲。
據上論斷，應依刑事訴訟法第452 條、第299 條第1 項前段，刑
法第185 條之4 、第47條第1 項，判決如主文。
本案經檢察官葉惠燕到庭執行職務。
中    華    民    國    99    年    10    月    14    日
                  交通法庭審判長法  官  林庚棟
                                法  官  林欣苑
                                法  官  林勇如
上正本證明與原本無異。
如不服本判決應於收受送達後10日內向本院提出上訴書狀，並應
敘述具體理由；其未敘述上訴理由者，應於上訴期間屆滿後20日
內向本院補提理由書（均須按他造當事人之人數附繕本）「切勿
逕送上級法院」。
                                書記官  葉潔如
中    華    民    國    99    年    10    月    14    日
附錄本案論罪科刑法條全文：
中華民國刑法第185 條之4
駕駛動力交通工具肇事，致人死傷而逃逸者，處6 月以上5 年以
下有期徒刑。

司法院資訊處製作；財團法人民間司法改革基金會備份。
